【裁判字號】    88,上易,1296
【裁判日期】    890210
【裁判案由】    詐欺
【裁判全文】
臺灣高等法院臺南分院刑事判決            八十八年度上易字第一二九六號   Ｃ
      上  訴  人
      即  被  告  甲  ○  ○
右上訴人因詐欺案件，不服臺灣臺南地方法院八十八年度易字第一四一七號中華民國
八十八年六月七日第一審判決（起訴案號：臺灣臺南地方法院檢察署八十八年度營偵
字第五三九號），提起上訴，本院判決如左：
      主      文
原判決撤銷。
甲○○意圖為自己不法之所有，而侵占對於業務上所持有之物，處有期徒刑捌月。
      事      實
一、甲○○自民國（下同）八十六年十月間起，任職乙○○○保險股份有限公司（以
    下簡稱國泰保險公司）白河展業處收展員，負責該公司保險業務拓展、向保險客
    戶收取保險費等業務，為從事業務之人，於八十六年十月間，在台南縣新營市○
    ○路米朵咖啡店，向楊復成招攬為其子女楊武翰、楊雅築參加國泰保險公司一○
    一終身保險，楊復成同意參加並填寫二份要保書，於同年十月十三日與同年月二
    十五日分別交付保險費新台幣（下同）十五萬三千元與十四萬七千元予甲○○，
    詎甲○○竟意圖為自己不法所有，未將該二份要保申請書與保險費送交國泰保險
    公司，而於收齊卅萬元後之八十六年十月廿五日將上開保險費侵占入己，挪用花
    光，迨楊復成於同年十一月間，因未接獲保險單向國泰保險公司查詢時，始獲悉
    上情。
二、案經國泰保險公司訴請台灣台南地方法院檢察署檢察官偵查起訴。
      理      由
一、訊據上訴人即被告甲○○固坦承有於任職國泰保險公司白河展業處收展員期間挪
    用被害人楊復成繳交保險費之事實，惟辯稱：伊所挪用之金額不到三十萬元云云
    ，然查，右揭事實，業據被告於原審審理時坦承不諱，核與被害人楊復成與證人
    即國泰保險公司白河展業處主任丙○○分證述情節相符，並有被告向國泰保險公
    司所書立坦承前開犯行之切結書與收據影本二紙附卷可稽。依上開切結書與收據
    影本二紙所載，被告向被害人收取之保險費確為三十萬元，是被告此之辯解，不
    足採信，本件事證明確，被告犯行堪予認定。
二、查被告甲○○於任職國泰保險公司白河展業處收展員期間，擅將被害人繳納之保
    險費予以挪用，未解交保險公司，核其所為，係犯刑法第三百三十六條第二項之
    業務侵占罪。公訴人認被告係犯刑法第三百三十九條第一項之詐欺罪，尚有未洽
    ，應予變更起訴法條。又被告係因缺錢，而於收齊款項後予以挪用，只成立一個
    侵占罪。原審因認被告罪證明確，予以論罪科刑，固非無見。惟查，被告係因缺
    錢而將被害人繳交之保險費挪為己用，並非自始即有向被害人騙取保險費之意，
    業據被告於本院供述明確，尚與詐欺罪之構成要件有間，原審認被告係犯詐欺罪
    名，尚有未當。爰審酌被告犯罪之動機、目的、手段、所得之金額、對被害人所
    生之損害及犯後之態度等一切情狀，仍量處有期徒刑八月，以資懲戒。
據上論斷，應依刑事訴訟法第三百六十九條第一項前段、第三百六十四條、第三百條
、第二百九十九條第一項前段，刑法第三百三十六條第二項，罰金罰鍰提高標準條例
第一條前段，判決如主文。
本案經檢察官羅清溪到庭執行職務。
中    華    民    國      八十九      年      二      月      十        日
                                  臺灣高等法院臺南分院刑事第二庭
                                      審判長法官  游    明    仁
                                            法官  李    文    福
                                            法官  呂    佳    徵
右正本證明與原本無異。
不得上訴。
                                      法院書記官  陳    嘉    琍
中    華    民    國      八十九      年      二      月     十一    日
附錄本案論罪科刑法條全文：
刑法第三百三十六條第二項：
對於業務上所持有之物，犯前條第一項之罪者，處六月以上五年以下有期徒刑，得併
科三千元以下罰金。


司法院資訊處製作；財團法人民間司法改革基金會備份。
